【裁判字號】    98,上訴,1262
【裁判日期】    981231
【裁判案由】    違反臺灣地區與大陸地區人民關係條例等
【裁判全文】
臺灣高等法院高雄分院刑事判決        98年度上訴字第1262號
上  訴  人  臺灣高雄地方法院檢察署檢察官
被      告  甲○○
上列上訴人因被告違反臺灣地區與大陸地區人民關係條例等案件
，不服臺灣高雄地方法院98年度訴字第905 號中華民國98年8 月
12日第一審判決（起訴案號：臺灣高雄地方法院檢察署98年度偵
字第15316 號），提起上訴，本院判決如下：
    主  文
上訴駁回。
    理  由
一、公訴意旨以：被告甲○○於民國91年間透過某真實姓名年籍
    不詳之成年男子介紹，結識大陸地區人民吳美娟（業已於94
    年10月28日離境，由檢察官另案偵辦），渠等均明知彼此間
    並無結婚之真意，然為使吳美娟得以進入臺灣地區工作，甲
    ○○竟基於使大陸地區人民非法進入臺灣地區之犯意暨與吳
    美娟共同基於使公務員登載不實公文書復持以行使之概括犯
    意聯絡，通謀虛偽於91年12月31日在大陸地區福建省福州市
    涉外婚姻登記處辦理結婚手續，迨領得福建省福州市公證處
    發給之結婚公證書及結婚證明書，辦妥結婚登記後，甲○○
    旋獨自先行返臺，並於翌年（92年）年1 月17日持該結婚公
    證書及結婚證明書，向財團法人海峽交流基金會（下稱海基
    會）取得認證證明後，再於同月20日持該業經海基會認證之
    結婚公證書及結婚證明書等文件，前往高雄市鹽埕區戶政事
    務所，填具「結婚登記申請書」，辦理結婚登記，使不知情
    之該戶政事務所承辦公務員將甲○○與吳美娟結婚之不實事
    項，登載於職務上所掌之戶籍登記簿及戶籍謄本等公文書，
    並核發戶籍謄本予甲○○，足以生損害於戶政機關對戶籍資
    料管理之正確性。嗣甲○○於同日以配偶身份，自任吳美娟
    進入臺灣地區之保證責任保證人，填具「大陸地區人民進入
    臺灣地區保證書」，連同前開戶籍謄本一併持向高雄市政府
    警察局鹽埕分局警員行使，使不知情之承辦警員在該保證書
    之「對保或證明機關（構）簽註意見欄」內，就甲○○確有
    擔任保證人之資格等不實內容對保核章後，甲○○復檢具「
    大陸地區人民進入臺灣地區旅行證申請書」、前開結婚證明
    書、海基會證明、戶籍謄本及保證書等文件，向內政部警政
    署入出境管理局（下稱境管局，業已改制為內政部入出國及
    移民署）行使，以配偶來臺探親為由，申請核准吳美娟入境
    並發給大陸地區人民進入臺灣地區旅行證，使不知情之境管
    局承辦公務員於實質審查後，將渠等結婚及探親等事項登載
    於該旅行證申請書，並據以核發中華民國臺灣地區旅行證，
    使吳美娟得以於同年3 月28日非法進入臺灣地區四處打工維
    生，足以生損害於戶政機關對戶籍資料管理及入出境管理機
    關對大陸地區人民入境管理之正確性，因認被告涉犯台灣地
    區與大陸地區人民關係條例（以下簡稱兩岸人民關係條例）
    第79條第1 項之使大陸地區人民非法進入台灣地區罪嫌及刑
    法第216條、第214 條行使使公務員登載不實公文書罪嫌。
二、公訴人認被告甲○○涉犯使大陸地區人民非法進入台灣地區
    罪嫌及行使使公務員登載不實公文書罪嫌，係以被告警詢之
    自白及卷附大陸地區人民進入臺灣地區保證書、戶籍謄本、
    結婚登記申請書、海基會證明、福建省福州市公證處公證書
    暨結婚證明書、大陸地區人民進入臺灣地區旅行證申請書、
    大陸地區人民明細資料報表、大陸地區人民資訊管理系統基
    本資料查詢、被告甲○○及吳美娟入出境資料等，資為論據
    。
三、訊據被告否認有使大陸地區人民非法進入台灣地區及行使使
    公務員登載不實公文書犯行，辯稱其與吳美娟係真結婚等語
    。
四、經查：
    (一)被告與大陸地區女子吳美娟於91年12月31日在大陸地區福
      建省福州市結婚，並於92年1 月20日至高雄市鹽埕區戶政
      事務所辦理結婚登記後，於同日填具大陸地區人民進入臺
      灣地區保證書，再持大陸地區人民進入臺灣地區保證書及
      戶籍謄本至高雄市政府警察局鹽埕分局使承辦警員在保證
      書之對保或證明機關（構）簽註意見欄內對保核章，而後
      向境管局以配偶來臺探親為由申請核准吳美娟入境，吳美
      娟乃於92年3 月28日進入臺灣地區等事實，有結婚登記申
      請書、戶籍謄本、福建省福州市公證處公證書暨結婚證明
      書、大陸地區人民進入臺灣地區旅行證申請書、大陸地區
      人民進入臺灣地區保證書、旅客入出境記錄查詢資料在卷
      可稽（見偵查卷第10－25頁），且被告亦自承上情，此部
      分事實自堪以認定。
    (二)再本件自始檢、警均未曾檢具任何有關婚姻真實性之查證
      證據，而男女結婚既具形式上程序完整性，吳美娟也確實
      婚後入境，若無其他反證，自不宜任意懷疑結婚之真實性
      ，此部分公訴人之舉證尚非具體完整。又被告就其與吳美
      娟結婚一節，於原審及本院審理中始終辯稱係真結婚等語
      （見原審審訴卷第29頁、原審訴字卷第30、39頁、本院卷
      第28、67－69頁），且被告於98年4 月2 日警詢亦陳述其
      與吳美娟係真結婚之情，復經本院勘驗警詢錄音明確，有
      本院勘驗筆錄可憑（見本院卷第45－51頁）。另證人即被
      告之母親乙○○於原審及本院審理中均結證稱被告與吳美
      娟係真結婚，吳美娟來臺後，均與被告共同居住及作生意
      等語（見原審訴字卷第31－37頁、本院卷第62－64頁），
      核與被告陳述相符，被告所辯即非無可採。至吳美娟固於
      92年9 月8 日自行離開被告住處行方不明，已經被告陳述
      在卷，並有高雄市政府警察局鹽埕分局七賢派出所陳報單
      可憑（見本院卷第36頁），而吳美娟嗣於94年10月29日出
      境，亦有吳美娟旅客入出境記錄查詢資料可佐，然吳美娟
      未居住被告住處之原因多樣，尚不得據此遽認被告與吳美
      娟非真結婚。
    此外，復查無其他積極證據足資證明被告有使大陸地區人民
    非法進入台灣地區及行使使公務員登載不實公文書之犯行，
    被告被訴犯罪自屬不能證明。
五、原審因而以不能證明被告犯罪，而為被告無罪之諭知，核無
    違誤。檢察官上訴意旨，指摘原判決不當，為無理由，應予
    駁回。
據上論斷，應依刑事訴訟法第368 條，判決如主文。
本案經檢察官李門騫到庭執行職務。
中    華    民    國    98    年    12    月    31    日
                  刑事第八庭    審判長法  官   洪兆隆
                                      法  官   張盛喜
                                      法  官   郭玫利
以上正本證明與原本無異。
如不服本判決應於收受本判決後10日內向本院提出上訴書狀，其
未敘述上訴理由者，並得於提起上訴後10日內向本院補提理由書
狀（均須按他造當事人之人數附繕本）「切勿逕送上級法院」。
中    華    民    國    98    年    12    月    31    日
                                      書記官   楊茱宜

司法院資訊處製作；財團法人民間司法改革基金會備份。
